臺灣嘉義地方法院交通事件裁定　　　　100年度交聲字第296號
原處分機關　交通部公路總局嘉義區監理所
異　議　人
即受處分人　林金昌
上列異議人即受處分人因違反道路交通管理處罰條例案件，對於
交通部公路總局嘉義區監理所民國100年1月17日所為之裁決（嘉
監義裁字第裁70-L00000000號裁決書），聲明異議，本院裁定如
下：
    主  文
原處分關於罰鍰新臺幣肆萬伍仟元部分撤銷。
前項撤銷部分，林金昌汽車駕駛人駕駛汽車，經測定酒精濃度超
過規定標準，處罰鍰新臺幣壹萬伍仟元。
其餘異議部分駁回。
    理  由
一、按汽車駕駛人飲用酒類或其他類似物後其吐氣所含酒精濃度
    超過每公升0.25毫克或血液中酒精濃度超過百分之0.05以上
    者，不得駕車；汽車駕駛人，駕駛汽車經測試檢定有酒精濃
    度超過規定標準者，處新臺幣（下同）15,000元以上60,000
    元以下罰鍰，並當場移置保管該汽車及吊扣其駕駛執照1年
    ；汽車駕駛人，有道路交通管理處罰條例第35條第1項規定
    之情形者，應接受道路交通安全講習，道路交通安全規則第
    114條第2款、道路交通管理處罰條例第35條第1項第1款前段
    及同條例第24條第1項第2款分別定有明文。
二、原處分意旨略以：本件異議人即受處分人（下稱異議人）林
    金昌於民國98年10月16日凌晨2時10分許，騎乘車牌號碼LV2
    -600號重型機車，在嘉義縣朴子市菜埔129號前，經警實
    施吐氣酒精濃度檢測，因酒精濃度超過規定標準（酒精呼氣
    濃度超過每公升0.55毫克以上），經員警當場舉發，復查仍
    認前揭違規情事屬實，遂於100年1月17日以嘉監裁字第裁70
    -L00000000號裁決書，依道路交通管理處罰條例第35條第1
    項第1款、第24條第1項第2款之規定，裁處異議人罰鍰45,
    000元，吊扣駕駛執照12個月，並應參加道路交通安全講習
    ，裁決並無違誤等語。
三、本件異議意旨略以：異議人因本件違規事實，致遭裁決罰鍰
    45,000元，吊扣駕駛執照12個月，並應參加道路交通安全講
    習，惟本件業據檢察官緩起訴處分，並命向指定之公益團體
    支付30,000元，依行政罰法第26條規定應僅按刑事法規處罰
    ，以免一事二罰，為此狀請撤銷原處分等語。
四、按於95年2月5日施行之行政罰法第26條規定：「一行為同時
    觸犯刑事法律及違反行政法上義務規定者，依刑事法律處罰
    之。但其行為應處以其他種類行政罰或得沒入之物而未經法
    院宣告沒收者，亦得裁處之。前項行為如經不起訴處分或為
    無罪、免訴、不受理、不付審理之裁判確定者，得依違反行
    政法上義務規定裁處之。」該條立法理由明確揭示：「一行
    為同時觸犯刑事法律及違反行政法上義務規定時，由於刑罰
    與行政罰同屬對不法行為之制裁，而刑罰之懲罰作用較強，
    故依刑事法律處罰，即足資警惕時，實無一事二罰再處行政
    罰之必要。且刑事法律處罰，由法院依法定程序為之，較符
    合正當法律程序，應予優先適用。但罰鍰以外之沒入或其他
    種類行政罰，因兼具維護公共秩序之作用，為達行政目的，
    行政機關仍得併予裁處，故為第1項但書規定。
五、又按檢察官依刑事訴訟法第253條之2第1項第4款規定為緩起
    訴處分，命被告向公益團體捐款者，被告係履行檢察官為緩
    起訴處分命令，性質上自屬處分金；且依刑事訴訟法第253
    條之2第2項規定命被告捐款之金錢給付命令，並得為民事強
    制執行名義。是檢察官命令被告為捐款之金錢給付，此等命
    令雖非刑罰，但仍是一種特殊的處遇措施，會產生未經裁判
    即生終局處理案件之實質效果，亦即性質上已係實質的制裁
    ，造成被告財產減少的影響，從而緩起訴處分向公益團體捐
    款所為之處分命令於確定後，性質上應係類似刑事確定裁判
    所科處之罰金刑，被告即係履行檢察官為緩起訴處分命令，
    與受刑事處罰無異。且行政罰法第26條第1項僅規定「依刑
    事法律處罰之」，並未明定應依刑法第33條、第34條所定主
    從刑罰之種類科罰，檢察官命令被告捐款之金錢給付即係依
    刑事訴訟法第253條之2第1項第4款規定所為，自與行政罰法
    第26條第1項「依刑事法律處罰之」之規定，尚無扞格之處
    。參酌大法官解釋釋字第503號所揭示：違反作為義務之行
    為，同時構成漏稅行為之方法而處罰種類相同者，如從其一
    重處罰已足達成行政目的時，即不得再就其他行為併予處罰
    ，始符憲法保障人民權利之意旨，並未排除因前揭刑事處罰
    偏低所產生不合理之流弊而特別立法補繳差額之情形（臺灣
    高等法院臺南分院98年度交抗字第62號、第71號、第75號裁
    定可資參照）。
六、經查：
（一）異議人於98年10月16日2時10分許，騎乘車牌號碼LV2-600
      號重型機車，在嘉義縣朴子市菜埔129號前，經警實施
      吐氣酒精濃度檢測，因酒精濃度超過規定標準（酒精呼氣
      濃度超過每公升0.55毫克以上），經員警當場舉發其上開
      違規行為，原處分機關遂於100年1月17日以嘉監裁字第裁
      70-L0 0000000號裁決書，裁處其罰鍰45,000元，吊扣駕
      駛執照12個月，並應參加道路交通安全講習等情，為異議
      人所不爭執，並有臺灣嘉義地方法院檢察署檢察官98 年
      度偵字第8279號緩起訴處分書、原處分機關違反道路交通
      管理事件裁決書附卷可稽，是異議人於上開時、地，酒後
      騎乘重型機車，經檢定有酒精濃度超過規定標準之違規行
      為，應堪認定。又異議人因上開酒後駕車案件，經臺灣嘉
      義地方法院檢察署檢察官以98年度偵字第8279號為緩起訴
      處分確定（緩起訴期間為1年，並應於緩起訴處分確定後6
      個月內，向財團法人臺灣更生保護會嘉義分會支付30,000
      元，異議人於98年12月18日已為給付，於99年11月11日緩
      起訴期滿未據撤銷乙節，有上揭緩起訴處分書、臺灣高等
      法院臺南分院檢察署98年度上職議字第4417號處分書、財
      團法人臺灣更生保護會嘉義分會嘉字第0071號收據、臺灣
      高等法院被告前案紀錄表各1份在卷可參。
（二）本件異議人上開酒後駕車之公共危險行為，經檢察官依刑
      事訴訟法第253條之2第1項第4款規定為緩起訴處分，並命
      異議人向公益團體捐款，異議人係履行檢察官為緩起訴處
      分命令，此等命令名義上雖非刑罰，但仍是一種特殊處遇
      措施，造成異議人之財產減少，性質上亦屬干預人民自由
      之處分，與刑事制裁無異，實質上為刑事處罰。故檢察官
      為緩起訴處分並命向公益團體捐款者，其捐款解釋上亦屬
      道路交通安全管理處罰條例第35條第8項所規定之罰鍰，
      監理機關雖不得再為行政裁處，惟若行為人所支付之緩起
      訴處分金，未達道路交通管理處罰條例第92條第3項所定
      最低罰鍰基準規定者，依該條例第35條第8項之規定，即
      須補繳不足最低罰鍰之部分，始為適法。參諸違反道路交
      通管理事件統一裁罰基準表之規定，對於駕駛人騎乘機車
      ，而其吐氣所含酒精濃度超過每公升0.55毫克以上，其最
      低應納罰鍰之數額為45,000元。本件異議人在刑事部分，
      業經檢察官為緩起訴處分，並經檢察官命向公益團體捐款
      30,000元，顯不足45,000元之最低罰鍰，自應依道路交通
      管理處罰條例第35條第8項規定，就異議人所繳納不足最
      低罰鍰基準額之部分裁處罰鍰，即應於扣除上開30,000元
      後，處以15,000元罰鍰，原處分機關漏未斟酌及此，就本
      件裁罰之罰鍰部分，遽對異議人裁處45,000元，尚有未洽
      。
七、綜上所述，本件異議人確有酒後駕車酒精濃度超過規定標準
    之違規行為，惟原處分機關疏未將異議人因本件經檢察官緩
    起訴處分而向公益團體繳納捐款之30,000元部份予以扣除，
    因而裁處異議人罰鍰45,000元，容有未洽，是異議人請求罰
    鍰為全部不罰之處分，雖無理由，惟原處分就罰鍰部分既有
    上開可議之處，自應由本院將原處分撤銷，另為主文第2項
    之諭知。至罰鍰以外之沒入或其他種類行政罰，因兼具維護
    公共秩序之作用，為達行政目的，行政機關仍得併予裁處，
    業如前述，是異議人其餘異議部分，為無理由，應予駁回。
八、據上論斷，應依道路交通管理處罰條例第87條第2項，道路
    交通事件處理辦法第18條、第19條前段，裁定如主文。
中    華    民    國  100    年    2    月    18    日
                    交通法庭  法  官  葉淑儀
上列正本證明與原本無異。
如不服本裁定，應於裁定送達後5日內向本院提出抗告狀（應附
繕本）。
中    華    民    國  100    年    2    月    18    日
                              書記官  劉美娟